臺灣雲林地方法院刑事判決　　　　　　 96年度交易字第161號
公　訴　人　臺灣雲林地方法院檢察署檢察官
被　　　告　甲○○
選任辯護人　施登煌律師
上列被告因過失致死案件，經檢察官提起公訴（96年度偵字第53
46號），嗣因被告於本院準備程序進行中，就被訴事實為有罪之
陳述，經告知簡式審判程序之旨，並聽取當事人意見後，本院裁
定改依簡式審判程序審理，判決如下：
    主  文
甲○○犯過失致人於死罪，處有期徒刑伍月，如易科罰金，以新
臺幣壹仟元折算壹日。
    事  實
一、甲○○前因公共危險（肇事逃逸）案件，經臺灣嘉義地方法
    院於民國94年12月29日以94年度交訴字第50號判處有期徒刑
    7 月，緩刑3 年，於95年1 月12日確定（不構成累犯），並
    因而遭交通主管機關吊銷其駕駛執照，竟仍於96年8 月6 日
    ，駕駛車牌號碼N3-7931 號自用小客車，沿雲林縣崙背鄉○
    ○村○○路由東往西方向行駛，於同日13時8 分許，行經該
    路與往崗仔背方向某產業道路之交岔路口時，原應注意汽車
    駕駛人行經無號誌之交岔路口，應減速慢行，作隨時停車之
    準備，且應注意車前狀況，並隨時採取必要之安全措施，而
    依當時天候晴、日間有自然光線、路面乾燥、無缺陷、無障
    礙物、視距良好，復無其他不能注意之情事，甲○○疏未注
    意及此，適有黃金源騎乘車牌號碼IXD-687 號重型機車，沿
    上開某產業道路由南往北行駛進入上開交岔路口，亦疏未注
    意車前狀況，並隨時採取必要之安全措施，致其閃煞不及，
    而撞擊甲○○所駕駛之上開自用小客車左側車身，黃金源因
    而人、車倒地，受有頭部外傷併左側急性硬腦膜下出血、蜘
    蛛膜下腔出血、嚴重腦腫脹及右側鎖骨骨折等傷害，經送至
    雲林縣西螺鎮慈愛醫院轉往臺中縣梧棲鎮童綜合醫院急診救
    治，仍延至96年8 月8 日凌晨4 時40分許，因顱內出血、頭
    部挫傷而不治死亡。甲○○於肇事後，留在事故現場，於有
    權偵查犯罪之警察機關僅知悉車禍事故，但不知悉肇事者前
    ，主動向到場處理事故之警員坦承為肇事者，並願接受裁判
    。
二、案經雲林縣警察局西螺分局報臺灣雲林地方法院檢察署檢察
    官偵查起訴。
    理  由
一、本案被告甲○○所犯係死刑、無期徒刑、最輕本刑為3 年以
    上有期徒刑以外之罪，其於準備程序就前揭被訴事實為有罪
    之陳述，經告知簡式審判程序之旨，並聽取其與公訴人之意
    見後，本院認無不得或不宜改依簡式審判程序進行之處，爰
    依刑事訴訟法第273 條之1 第1 項、第284 條之1 ，裁定進
    行簡式審判程序。
二、本院認定被告犯罪所憑之證據及理由：
  (一)上揭犯罪事實，迭據被告於警詢、偵查中及本院審理時，均
    坦承不諱，並供稱：我知道該處有產業道路，我沒有注意到
    黃金源騎乘機車自該產業道路出來，並擦撞到我駕駛之自小
    客車左前側及左後側等語，而被害人黃金源因該車禍事故致
    受有頭部外傷併左側急性硬腦膜下出血、蜘蛛膜下腔出血、
    嚴重腦腫脹及右側鎖骨骨折等傷害，經送至雲林縣西螺鎮慈
    愛醫院轉往臺中縣梧棲鎮童綜合醫院急診救治，仍延至96年
    8 月8 日凌晨4 時40分許，因顱內出血、頭部挫傷而不治死
    亡之事實，業經臺灣雲林地方法院檢察署檢察官督同法醫師
    相驗明確，並製有相驗屍體證明書、驗斷書、勘驗筆錄，復
    有童綜合醫療社團法人童綜合醫院96年8 月6 日診斷書號14
    5915號一般診斷證明書及病歷摘要各1 份在卷可憑；再案發
    現場為T 字型交岔路口，無交通號誌，車禍事故發生後，被
    告所駕駛之自用小客車停放在路口前方，被害人機車則向右
    倒在雙黃線上，機車右側並留有一攤血跡等情，亦有雲林縣
    警察局西螺分局道路交通事故現場圖及道路交通事故調查報
    告表(一)、(二)各1 份在卷可參。綜合上情，被告確有行經無號
    誌交岔路口未減速慢行及未注意車前狀況之過失，而致被害
    人死亡事實甚為明確。
  (二)按汽車行經無號誌之交岔路口應減速慢行，作隨時停車之準
    備；又汽車行駛時，駕駛人應注意車前狀況，並隨時採取必
    要之安全措施，道路交通安全規則第93條第1 項第2 款、第
    94條第3 項分別定有明文。被告前領有自小客車駕駛執照，
    當熟知並遵守上開規定；又本案車禍發生時，天候晴、日間
    有自然光線、路面乾燥、無缺陷、無障礙物、視距良好，且
    無其他不能注意之情事，有上開事故調查報告表1 份可憑，
    被告竟疏未於通過交岔路口時減速慢行及注意車前狀況，而
    與被害人騎乘之機車發生擦撞，致被害人死亡，亦如上述，
    顯見被告之上開過失行為與被害人之死亡間，有相當之因果
    關係。至被害人騎乘重型機車撞擊被告上開自用小客車之左
    側，亦與有未注意車前狀況之過失，惟被告過失責任，並不
    因此解免，附此敘明。
  (三)綜上所述，本案事證明確，被告犯行，應堪認定。
三、論罪科刑之理由：
  (一)核被告之所為，係犯刑法第276 條第1 項之過失致死罪。
  (二)被告前因公共危險（肇事逃逸）案件，經臺灣嘉義地方法院
    於94年12月29日以94年度交訴字第50號判處有期徒刑7 月，
    緩刑3 年，於95年1 月12日確定（不構成累犯），並因而遭
    交通主管機關吊銷其駕駛執照，有臺灣高等法院被告前案紀
    錄表及證號查詢汽車駕駛人資料各1 份在卷可稽，而駕駛執
    照經吊銷，即喪失駕駛車輛於道路行駛之資格，需重新報名
    考照，經取得駕駛執照始可駕駛車輛。被告於駕駛執照已被
    吊銷後並未再重新考照，故被告於本車禍發生時，係無照駕
    駛，就其所犯過失致死罪之刑事責任，依道路交通管理處罰
    條例第86條第1 項規定，加重其刑。
  (三)被告於案發後，留在事故現場，於承辦員警至現場尚未知何
    人肇事時，主動向處理事故之警員承認其係駕車肇事者，自
    首進而接受本院裁判，此有雲林縣警察局西螺分局處理相驗
    案件初步調查報告暨報驗書1 份在卷可按，是被告對於未發
    覺之犯罪自首而接受裁判，依刑法第62條前段規定，減輕其
    刑，並依法先加後減之。
  (四)本院審酌被告前因肇事逃逸之公共危險案件，經臺灣嘉義地
    方法院判處有期徒刑7 月，緩刑3 年確定，並遭吊銷駕駛執
    照，業如前述，竟仍不知警惕，猶駕車上路，並因具有上開
    之過失情節，致肇事使被害人死亡之無法彌補後果，惟念其
    犯後坦承犯行，尚能知錯，且被害人對本車禍事故之發生亦
    與有過失，被告復與被害人家屬達成民事和解，有本院和解
    筆錄1 份在卷可稽，綜合上開一切情狀，量處如主文所示之
    刑，並依刑法第41條第1 項前規定，諭知以新臺幣1 千元為
    易科罰金之折算標準。
據上論斷，應依刑事訴訟法第273 條之1 第1 項、第299 條第1
項前段，道路交通管理處罰條例第86條第1 項，刑法第276 條第
1 項、第41條第1 項前段、第62條前段，刑法施行法第1 條之1
第1 項、第2 項前段，判決如主文。
本案經檢察官乙○○到庭執行職務
中　　華　　民　　國　　96　　年　　12　　月　　12　　日
                  刑事第四庭    法  官  曾鴻文
以上正本證明與原本無異。
如不服本判決，應於判決收受後10日內，向本院提出上訴狀（須
附繕本）。
                                書記官  顏錦清
中　　華　　民　　國　　96　　年　　12　　月　　12　　日
附錄論罪法條全文：
中華民國刑法第276條第1項
因過失致人於死者，處2 年以下有期徒刑、拘役或2 千元以下罰
金。（罰金單位改為新臺幣並提高為30倍）
